【裁判字號】    90,台上,7273
【裁判日期】    901129
【裁判案由】    偽證
【裁判全文】
最高法院刑事判決                                九十年度台上字第七二七三號
    上  訴  人  台灣高等法院檢察署檢察官
    被      告  甲○○
右上訴人因被告偽證案件，不服台灣高等法院中華民國九十年四月十一日第二審更審
判決（九十年度上更(二)緝字第一號，起訴案號：台灣台北地方法院檢察署八十三年度
偵字第五三八六號），提起上訴，本院判決如左：
    主  文
上訴駁回。
    理  由
按刑事訴訟法第三百七十七條規定：上訴於第三審法院，非以判決違背法令為理由，
不得為之。是提起第三審上訴，應以原判決違背法令為理由，係屬法定要件，如果上
訴理由狀未依據卷內訴訟資料，具體指摘原判決不適用何種法則或如何適用不當，或
所指摘原判決違法情事，顯與法律規定得為第三審上訴理由之違法情形，不相適合時
，均應認其上訴為違背法律上之程式，予以駁回。本件原判決就公訴意旨指被告甲○
○原為龍漢建設股份有限公司（下稱龍漢公司）股東兼業務經理，該公司於民國八十
一年間與地主陳國師、陳國勳簽訂台北市○○區○○段二小段第四○一、四○九號土
地之合建契約時，協議由陳國師、陳國勳以該合建土地及地上建物為擔保，向銀行貸
款新台幣一千一百二十萬元，利息由龍漢公司支付，龍漢公司另簽發八十三年十二月
三十日到期之同面額本票交陳國師等持有，以代合建保證金之支付，俟合建完成後，
由陳國師等以分得之房屋向銀行貸款接續付息，龍漢公司無須另付合建保證金。被告
明知上情，猶於八十三年一月十四日下午，在台灣台北地方法院八十二年度重訴字第
九七七號請求給付違約金事件審理時，供前具結，就與案情有重要關係之事項，故意
背反上述事實，而為「我們（按即龍漢公司）希望與他們（即陳國師、陳國勳）簽約
，我們一時沒有現金，希望能延後給付保證金，交換條件是他們買房子，我們補貼利
息（向銀行借），補償延緩給付保證金」、「保證金最慢八十三年底給」、「補償金
不算保證金」、「給付保證金的意思，是拿土地去借錢，必須以保證金還貸款，才能
拆房子興建」等不利於龍漢公司之虛偽證述，因認被告涉犯刑法第一百六十八條偽證
罪嫌云云。經審理結果，認為被告之犯罪不能證明，因而撤銷第一審科刑判決，改判
諭知被告無罪，已依據卷內資料詳予說明，經核所為論均與卷內證據資料相符，其
證據之取捨與證據證明力判斷職權之行使，暨法則適用之論，亦均無違背證據法則
與實定法則，從形式上觀察，並無違背法令之情形存在。檢察官上訴意旨略稱：證人
吳順煌、邱永祥係於龍漢公司開會時親身聽聞被告陳述其處理合建保證金支付方式之
訊息，渠等之證詞並非間接得知之傳聞證據，不能否定此證詞；由合建契約第四條第
二款特別書寫之文字，可知係協議由陳國師等以合建土地及地上建物向銀行貸款，龍
漢公司支付貸款利息之方式給付合建保證金，不能以該定型化合建契約有歸還保證金
之記載，即為龍漢公司應現實給付保證金之推定；如龍漢公司違約，陳國師等可持前
揭本票主張違約而行使票據權利，原判決認地主欠缺保障，顯有誤會；原判決未察明
龍漢公司寄發存證信函予陳國師等之原因，又誤解其文義，致認定事實有誤云云，指
摘原判決違背法令。惟證據之憑信力如何，事實審法院依自由心證之原則，本有斟酌
取捨之權，苟其取捨，不違背經驗法則或論理法則，不得任意指為違法，而據為適法
之第三審上訴理由。原判決綜合全部卷內證據資料審酌判斷，認被告被訴偽證不能證
明其犯罪，已於理由內論述甚詳，其立論並無歧異情事。又原判決以吳順煌、邱永祥
所述給付保證金方式，均係間接聽聞被告之陳述，非與陳國師等直接協商得知，且因
渠等與龍漢公司間有利害關係，因認渠等證言之證明力薄弱，不足為被告不利之證明
，非認定渠等之證言為傳聞證據而無證據能力，上訴意旨執此指摘，尚非適法之第三
審上訴理由。至其餘上訴意旨，係對原審認事、採證之職權行使及已為論斷之事項，
恣意爭辯，亦非依據卷內訴訟資料具體指摘原判決有何違背法令，自不足據以辨認原
判決已具備違背法令之形式。應認本件上訴為違背法律上之程式，予以駁回。
據上論結，應依刑事訴訟法第三百九十五條前段，判決如主文。
中      華      民      國     九十     年     十一     月    二十九    日
                              最高法院刑事第三庭
                                  審判長法官  陳  錫  奎
                                        法官  洪  清  江
                                        法官  李  伯  道
                                        法官  呂  丹  玉
                                        法官  花  滿  堂
      右正本證明與原本無異
                                              書  記  官
中      華      民      國     九十     年     十二     月      五      日


司法院資訊處製作；財團法人民間司法改革基金會備份。
